【裁判字號】    97,交聲,192
【裁判日期】    970630
【裁判案由】    違反道路交通管理處罰條例聲明異議
【裁判全文】
臺灣基隆地方法院交通事件裁定         97年度交聲字第192號
移送機關即  交通部公路總局臺北區監理所基隆監理站
原處分機關
異  議  人  甲○
法定代理人  張素月
上列異議人因違反道路交通管理處罰條例案件，對於交通部公路
總局台北區監理所基隆監理站97年 5月12日所為之處分（原處分
案號：基監字第裁42-RB0000000號），聲明異議，本院裁定如下
：
    主  文
異議駁回。
    理  由
一、按汽車駕駛人抗拒執行交通勤務之警察或依法令執行交通稽
    查人員之稽查，因而引起傷害或死亡。吊銷其執照並處新臺
    幣（下同）3萬元以上6萬元以下罰鍰，道路交通管理處罰條
    例第61條第1項第2款、同條第2項定有明文。又汽車駕駛人
    ，曾依道路交通管理處罰條例第61條第1項第2款規定吊銷駕
    駛執照者，終身不得考領駕駛執照，同條例第67條第1項亦
    有明定。
二、移送機關即原處分機關交通部公路總局台北區監理所基隆監
    理站之處分意旨略以：異議人即受處分人於民國97年3月23
    日下午18時許，駕駛車號812-BKW重型機車行經「仁三路與
    愛三路口」因遇紅燈號誌未暫停且闖紅燈，為該分局交通稽
    查員警於所轄愛三路69號前執勤時，發現並當場鳴笛示警制
    止，惟異議人未依警指示仍加速撞向員警，致員警倒地彈至
    愛三路73號前及撞損M8L-086號警用機車，經送署立基隆醫
    院診治，受有左眼眉毛處縫合4針、左眼臉瘀血、臀部瘀血
    等之傷害，有就醫證明及機車修復收據可稽。是以，依法就
    異議人抗拒稽查之違規行為裁處新台幣45000元，並吊銷駕
    駛執照，終身不得考領駕駛執照。
三、聲明異議意旨略以：異議人於上開時間騎機車至基隆市○○
    路轉入愛三路時，因基隆市警察局第一分局忠二路派出所員
    警乙○○於該處執行勤務，突然衝出愛三路口，對異議人進
    行攔阻動作，以致車身搖晃跌倒，擦傷員警乙○○。當時情
    況一片混亂，異議人腦中一片空白，根本無法思考，又因其
    無照駕駛，違規左轉，更加驚慌失措，不知如何是好，並非
    有意抗拒攔查或故意撞傷員警等情。異議人紅燈違規左轉行
    駛愛三路上，因員警乙○○係於愛三路69號處執勤，該處為
    轉角處路口第二間，左轉後本就不易察覺，又加上執勤員警
    於路邊突然衝出馬路中央以人身擋車，使其受驚嚇，反應煞
    車不及才會擦撞員警乙○○，並無抗拒臨檢云云。
四、經查：
  (一)異議人就其紅燈違規左轉坦承不諱，此部分事實核先認定。
    次查，證人乙○○於本院中具結證稱：「我當日執勤時發現
    甲○從仁三路違規左轉闖紅燈，當時的號誌已經是行人專用
    號誌，我看到異議人從仁三路違規左轉到愛三路時，我當時
    是站在愛三路69號前，我一發現異議人違規左轉，我就立刻
    吹哨制止他，並且持指揮棒示意他停車，但是異議人沒有停
    車，而且他的車速很快，我因為閃避不及所以被他撞到，我
    有受傷，當天只有我一人執行勤務」、「當時我站立的位置
    應該是異議人左轉時可以目視到，我不是躲藏在愛三路騎樓
    ，且異議人一轉彎到我所站立的位置超過15公尺以上，他的
    車身是撞到我之後，異議人的人、車才飛撞到我的機車，之
    後被載的人也逃走，異議人有受傷，所以我抓住他」、「（
    問：你吹哨大約多久後他撞到你？）大約三秒鐘」、「（問
    ：當時他的右側有無車道的空間讓他閃避或繞行？）該處是
    四線道，旁邊都有空間，因為當時愛三路只有行人可以通行
    ，但是沒有什麼行人」、「（問：你吹哨是否有衝到馬路中
    央？）我是站在馬路中間，用身體擋在他前方」、「（問：
    你以前執勤時是否也是上開方式攔檢？難道不怕發生危險？
    ）是，但因為我站的位置距離異議人左轉到愛三路大約有十
    五公尺，他若發現我，他可以靠右行駛，因為愛三路其他車
    道都沒有車輛行駛，但是他卻沒有閃避，一般我在執勤時，
    如果有人看到我吹哨，且我當時也穿著制服及反光背心，即
    使站在馬路中央，駕駛人也大多會減速接受攔檢，但異議人
    並沒有減速，就直接撞到我，所以我認為他是故意衝撞的」
    、「（問：你當時所站攔檢的位置是否就是現場圖的撞擊處
    位置？）是」等語，並提有現場圖1份在卷可按，且異議人
    於本院中亦自承：伊一轉到愛三路即看到警察等語。堪認異
    議人於97年3月23日下午18時許，駕駛812-BKW號重型機車，
    於基隆市○○路、愛三路口紅燈違規左轉時，業經員警乙○
    ○於愛三路69號前發現後，以手勢示意其停車，詎料異議人
    竟未停車，且於愛三路67號前撞擊員警乙○○，致員警倒臥
    於愛三路73號處受傷等情無訛。次依現場圖所示，仁三路、
    愛三路口至員警乙○○執勤處，仍隔有愛三路61號至69號約
    15公尺距離，亦非如異議人所述轉角路口第二間，倘如異議
    人於紅燈違規左轉後經警員鳴笛攔阻，尚有足夠之時間為及
    時煞車之反應，實難認異議人僅係因反應不及而擦傷執勤員
    警。
  (二)又查，異議人紅燈違規左轉俟其遭警鳴笛制止時，愛三路上
    並無其他違規車輛，且異議人係其行駛於靠左之車道，在其
    右側仍有三線車道，當時亦無行人、車輛通行，足以供其閃
    避，況依員警於愛三路67號處受撞擊後卻倒臥於愛三路73號
    處等情以觀，殊難想像異議人僅因受驚嚇後始擦傷執勤員警
    ，堪認異議人應係因無照駕駛且違規左轉在先，因害怕遭警
    攔檢舉發，遂拒絕停車，其已目視到員警站立在前方，卻又
    不繞道而行，仍予繼續駕車往前方衝撞，顯然有抗拒警察稽
    查，並引起傷害之情事，故異議人上開所辯尚難以採信。
  (三)按道路交通管理處罰條例第61條第1項第2款已明文規定，抗
    拒執行交通勤務之警察或依法令執行交通稽查人員之稽查，
    因而引起傷害或死亡，吊銷其駕駛執照。同條第二項另規定
    ，並處以新臺幣3萬元以上6萬元以下之罰鍰。本件值勤員警
    乙○○因執行交通稽查遭異議人甲○撞擊致傷，此有行政院
    衛生署基隆醫院診斷證明書附卷可稽，且本件現場舉發員警
    與異議人素昧平生，並無仇隙，衡情當無設詞攀誣、濫予舉
    發之理，本件既無任何證據足證證人有捏造事實、違法取締
    之情事，則執勤員警本其維護交通秩序、安全職責所為之舉
    發，自應受到合法、正確之推定。綜上所述，受處分人所辯
    不足採信。從而，原處分機關援引首揭規定裁處罰鍰並無不
    當，本件異議為無理由，應予駁回。
五、據上論斷，應依道路交通案件處理辦法第19條，裁定如主文
    。
中    華    民    國    97    年    6     月    30    日
                  交通法庭法  官  鄭培麗
以上正本證明與原本無異。
對於本件裁定如有不服，應於收受送達後5日內，向本院提出抗
告書狀，敘述抗告之理由，抗告於臺灣高等法院。
中    華    民    國    97    年    6     月    30    日
                          書記官  王佩珠


司法院資訊處製作；財團法人民間司法改革基金會備份。
